【裁判字號】    90,訴,1609
【裁判日期】    900810
【裁判案由】    搶奪
【裁判全文】
臺灣臺中地方法院刑事判決                          九十年度訴字第一六九號
    公  訴  人  台灣台中地方法院檢察署檢察官
    被      告  乙○○
右列被告因搶奪等案件，經檢察官提起公訴（九十年度偵字第一○○六二號），本院
判決如左：
    主      文
乙○○連續竊盜，處有期徒刑拾月。又連續意圖為自己不法之所有，而搶奪他人之動
產，處有期徒刑參年貳月；扣案之黑色安全帽貳頂及黃色雨衣壹件，沒收。主刑部分
應執行有期徒刑參年拾月。
    事      實
一、乙○○前於民國（下同）八十一年間有違反麻醉藥品管理條例犯罪紀錄，於八十
    七年間因違反肅清煙毒條例，經送觀察、勒戒後，業經本院為免刑判決確定。惟
    其仍不知悔改，復於意圖為自己不法所有之概括犯意，於如附表一編號（一）至
    （四）所示之時間，頭載安全帽，騎乘原車牌號碼ＪＣＭ－七一二號機車，而懸
    掛不詳車牌或貼上不透明膠布，以免他人發覺，於上開所示之地點，趁癸○○、
    辛○○、寅○○、壬○○等人將皮包置於機車腳踏板上，未及注意之際，連續竊
    取各該皮包多次，並據為己有。復亦另基於意圖為自己不法所有之概括犯意，於
    如附表二編號（一）至（八）所示之時間，亦以上開方式並偶而身穿黃色雨衣以
    逃避追緝，騎乘上開機車，於上開地點，尾隨於路上行走之庚○○、丙○○、丁○○、子○、戊○○、己○○、甲○○、丑○○等人，見渠等獨自一人，認機不
    可失，乃連續從後趁渠等不及抵抗之際強行取走渠等攜帶之皮包多次（包括皮包
    內之財物），並據為己有。乙○○於各該次竊取或強搶皮包得逞後，將手機留為
    己用，現金則花用殆盡，餘則均丟棄於大甲溪橋下。嗣為警循線於九十年六月五
    日下午四時許，持搜索票在台中縣外埔鄉○○路興龍六巷八六及八四號許金樂（
    另案由公訴人為不起訴處分確定）扣得乙○○前開竊取或搶得之行動電話五支，
    繼於同日下午五時五十分許，為警持搜索票在台中縣外埔鄉○○村○○路六七之
    二號乙○○之住處，扣得其所有供其搶奪所用之黑色安全帽二頂及黃色雨衣乙件
    ，始知上情。
二、案經台中縣警察局大甲分局報請臺灣臺中地方法院檢察署檢察官偵查起訴。
    理      由
一、右揭犯罪事實，迭據被告乙○○於警訊、偵查及審理中坦承不諱，核與被害人癸○○、辛○○、寅○○、壬○○、庚○○、丙○○、丁○○、子○、戊○○、己○○、甲○○、丑○○等人於警訊中指訴情節相符（見偵查卷第二十六至五十四
    、一一五至一二○頁）。另被告放置其竊得或搶得之行動電話於許金樂之上開住
    處乙情，亦據許金樂於警訊、偵查中陳述明白（見偵查卷第二十三至二十五、九
    十二頁）。此外，復有卷附之搜索扣押證明筆錄二紙（偵查卷第五十六、五十八
    頁）、贓物認領收據七紙（偵查卷第五十九至六十四、一二五頁）及照片二十三
    幀（偵查卷第八○至八十四、一二二至一二四頁），扣案之被告所有供其搶奪所
    用之黑色安全帽二頂及黃色雨衣乙件，可資佐證。足證被告之自白確與事實相符
    。又被告對於上開被害人所持有之前開如附表所示之物，並無民事上之權利。被
    為上開行為之目的，係將上開被害人所持有之物據為己有。是被告顯有不法所有
    之意圖甚明。是本件事證明確，被告犯行洵堪認定。
二、按竊盜罪，係指竊取他人之動產。而稱竊取者，係指未經本人同意或違背本人之
    意思而取走其持有物之謂。即未經本人同意或違背本人之意思而破壞他人對於動
    產的持有並建立自己對於該動產之持有。而稱搶奪者，係指行為人瞬間的力量運
    用，破壞被害人對於物的「緊密持有」。查被告所為如附表一編號（一）至（四
    ）係尚未施用不法之暴力，核其此部分所為係犯刑法第三百二十條第一項之竊盜
    罪。另查被告所為如附表二所示編號（一）至（八）之行為，係騎機車從後強取
    被害人手持之皮包，被害人之心理與生理的抵抗並未受到壓制，僅係來不及抵抗
    而己。是核被告此部分所為，係犯刑法第三百二十五條第一項之搶奪罪。被告先
    後四次竊盜行為，八次搶奪行為，均係時間緊接，所犯構成要件相同，均顯係基
    於概括之犯意為之，均為連續犯，爰均依刑法第五十六條之規定以一罪論，並加
    重其刑。被告所犯上開竊盜及搶奪二罪間，犯意各別，犯罪構成要件不同，應分
    論併罰。爰審酌被告前於八十一年間有違反麻醉藥品管理條例犯罪紀錄，於八十
    七年間因違反肅清煙毒條例，經送觀察、勒戒後，業經本院為免刑判決確定，有
    台灣台中地方法院檢察署刑案資料查註紀錄表及台灣高等法院被告全國前案紀錄
    表各乙份可稽，其正值年輕力壯，不思工作，竟為圖個人利益，而連續為四次竊
    盜、八次搶奪，足見不知檢束行為，品行不端，及犯罪之動機、目的、手段、所
    生危害，然犯罪後坦承犯行，態度尚稱良好等一切情狀，乃分別量處如主文所示
    之刑，並定其應執行之刑。又扣案之黑色安全帽二頂及黃色雨衣乙件，係被告所
    有，且供其搶奪所用之物，爰依刑法第三十八條第一項第二款規定，宣告沒收，
    併予敘明。
據上論斷，應依刑事訴訟法第二百九十九條第一項前段，刑法第五十六條、第三百二
十條第一項、第三百二十五條第一項、第五十一條第五款、第三十八第一項第二款，
判決如主文。
中      華      民      國      九十    年      八      月      十      日
                                          臺灣台中地方法院刑事第三庭
                                              法  官  陳  添  喜
右正本證明與原本無異。
如不服本判決，應於送達後十日內向本院提出上訴狀(須附繕本)，上訴於台灣高等
法院台中分院。
                                              書記官
中      華      民      國      九十    年      八      月      十      日
附錄論罪科刑法條全文：
刑法第三百二十五條第一項：
意圖為自己或第三人不法之所有，而搶奪他人之動產者六月以上五年以下有期徒刑。
刑法第三百二十條第一項︰
意圖為自己或第三人不法之所有，而竊取他人之動產者，為竊盜罪，處五年以下有期
徒刑拘役或五百元以下罰金。
        附      表          一
編號    犯  罪  時  間      犯  罪  地  點    被害人    損    失    財  物
一      九十年五月七日      台中縣大甲鎮光    癸○○    新台幣（下同）三千
        下午五時五十分      明路與鎮瀾街口              二百元、提款卡三張
        許                                              、身分證、ＳＡＧＥ
                                                        Ｎ牌行動電話乙支
二      九十年五月二十      台中縣大甲鎮育    辛○○    一千一百元、提款卡
        七日上午九時許      德路與中華街口              、駕駛執照、行車執
                                                        照
三      九十年五月二十      台中縣大甲鎮光    寅○○    四萬元、提款卡、信
        八日下午四時十      明路與仁愛街口              用卡、身分證、駕駛
        分許                                            執照、致福牌行動電
                                      話乙支
四      九十年六月二日      台中縣大甲鎮蔣    壬○○    一萬三千五百元、提
        下午四時四十分      公路一三三之一              款卡三張、存摺四本
        許號前                                          、印章六個、駕駛執
                                                        照、行車執照、易利
                                                        信牌行動電話乙支
        附      表          二
編號    犯  罪  時  間      犯  罪  地  點    被害人    損    失    財  物
一      九十年五月二日      台中縣大甲鎮順    庚○○    三千元、戒指三枚、
        上午八時五分許      天路八十五巷五              身分證、健保卡
                            號前
二      九十年五月十六      台中縣大甲鎮光    丙○○    一萬四千元、提款卡
        日下午五時十五      明路二八一巷內              二張、身分證、汽機
        分許                                            車駕駛執照、健保卡
                                                        、鑰匙乙串
三      九十年五月十九      台中縣大甲鎮光    丁○○    一千二百元、提款卡
        日下三時三十分      明路與雁門路口              、身分證、汽車駕駛
        許                                              執照、行車執照、健
                                                        保卡、行動電話二支
                                                        （諾基亞牌、阿爾卡
                                                        特牌）
四      九十年五月二十      台中縣大甲鎮育    子○      四千元、提款卡四張
        一日上午十一時      德路與蔣公路口              、信用卡四張、摩托
        十分許                                          羅拉行動電話乙支
五      九十年五月二十      台中縣豐原市復    戊○○    一萬零四百元、提款
        一日上午十一時      興路五十九號前              卡、身分證
        許
六      九十年五月二十      台中縣后里鄉墩    己○○    一萬三千元、提款卡
        四日下午六時十      東村民生路八                二張、信用卡、支票
        五分許              十二號前                    乙張、存摺二本、身
                                                        分證、汽機車駕駛執
                                                        照、易利信牌行動電
                                                        話乙支
七      九十年五月三十      台中縣豐原市向    甲○○    九百元、提款卡、身
        一日上午八時四      陽路與豐陽路口              分證、健保卡、諾基
        十分許                                          亞牌行動電話二支
八      九十年六月二十      台中縣豐原市西    丑○○    四千五百元、支票二
        日上午十一時許      安街與瑞安街口              張、證照、ＴＯＭ牌
                                                        行動電話乙支


司法院資訊處製作；財團法人民間司法改革基金會備份。
